臺灣臺中地方法院民事裁定　九十年度家聲字第一五六號
　　聲　請　人　乙○○（）
　　代　理　人　甲○○
　　相　對　人　丙○○
右聲請人間聲請裁定認可事件，本院裁定如左：
    主  文
聲請駁回。
聲請程序費用由聲請人負擔。
    理  由
一、本件聲請意旨略以：聲請人乙○○（）與丙○○兩造於一九九八年十二月十七
    日在梅州市人民政府辦理結婚記，但婚後聲請人大部分時間在大陸地區居住，相
    對人則在台灣，雙方難以培養感情，且聲請人於一九九九年二月間前往台灣探親
    ，發現與相對人個性及生活習俗不合，相對人亦不關心聲請人，迫不得已乃向人
    民法院訴請離婚，並經廣東省蕉嶺縣人民法院以二０００蕉初字第四六號判決，
    准予聲請人與相對人離婚，並經中華人民共和國廣東省蕉嶺縣公證處以二０００
    蕉證字第三一八號辦妥離婚公證書在案，茲因聲請人現居大陸地區，現為了在台
    灣補辦與相對人離婚登記手續，特檢附判決書、離婚公證書及財團法人海峽交流
    基金會證明書，請求裁定認可上開大陸地區判決書等語。
二、按在大陸地區作成之民事確定裁判、民事仲裁判斷，不違背台灣地區公共秩序或
    善良風俗者，得聲請法院裁定認可；前項規定，以在台灣地區作成之民事確定裁
    判、民事仲裁判斷得聲請大陸地區法院裁定認可或為執行名義者，始適用之，臺
    灣地區與大陸地區人民關係條例第七十四條第一項、第三項分別定有明文。而有
    關台灣地區民事裁判及仲裁判斷可否在大陸地區法院執行或聲請認可，依大陸地
    區最高人民法院「關於人民法院認可台灣地區有關法院民事判決的規定」，業經
    大陸地區最高人民法院於一九九八年五月二十二日公告，並自同年月二十六日起
    施行，依該規定第九條明定「台灣地區有關法院的民事判決具有下列情形之一的
    ，裁定不予認可：(一)申請認可的民事判決的效力是未確定的;( 二)申請認可的
    民事判決，是被告缺席又未經合法傳喚或者在被告無訴訟行為能力又未得到適當
    的代理的情況下作出的；(三)案件係人民法院專屬管轄的；(四)案件的雙方當事
    人有仲裁協議的；(五)案件係人民法院已作出判決，或者外國、境外地區法院作
    出判決或境外仲裁機構作出仲裁裁決已為人民法院所承認的；(六)申請認可的民
    事判決具有違反國家法律的基本原則，或者損害社會公共利益情形的。」，有行
    政院大陸委員九十一年二月二十二日陸字第０九一０００二五五二號函及所附最
    高人民法院關於人民法院認可台灣地區有關法院民事判決的規定可稽。是以除上
    開六種事由外，大陸地區人民法院應承認台灣地區法院所作成的民事判決或仲裁
    判斷，本件係屬離婚判決，依台灣地區與大陸地區人民關係條例條第七十四條第
    一、三項規定，自得聲請法院認可，合先敘明。
三、又大陸地區判決與外國判決均非屬我國法院之判決，既均須經認可，其性質應無
    二致。民事訴訟法第四百零二條之規定或係基於公益理由，或係為保護本國人民
    ，可解釋為臺灣地區與大陸地區人民關係條例第七十四條規定之「臺灣地區公共
    秩序及善良風俗」，自應於認可大陸地區判決時類推適用之，故於大陸地區判決
    中，敗訴之一造為中華民國人民而未應訴者時，自亦應於符合民事訴訟法第四百
    零二條第二款但書規定之情形下，始准予認可。（台灣高等法院暨所屬法院八十
    九年法律座談會民事類提案第三十八號提案結論參照）
四、經查，本件聲請人於民國八十九年四月份在大陸地區廣東省蕉嶺縣人民法院對相
    對人提起離婚之訴，該院以被告（即相對人）居住台灣，于八十九年六月二十四
    日在『人民法院報』發出公告送達起訴書副本、開庭傳票，被告（即相對人）在
    公告期滿未曾到院應訴，也未提出書面答辯，依法缺席對本案進了開庭審理，最
    後認雙方婚姻基礎差，婚后雙方未曾真正建立起夫妻感情，原告赴台灣探親期間
    ，由于二造之間無共同語言，因而原告拒絕與被告繼續共同居住生活，造成夫妻
    感情破裂為由請求與被告離婚的理由正當，依法應予支持，因而依大陸婚姻法第
    二十五條之規定判決准予原告乙○○與被告丙○○離婚，有聲請人提出之大陸地
    區廣東省蕉嶺縣人民法院二０００蕉民初字第四六號民事判決書、同縣公證處二
    ０００蕉證字第三一八號公證書及財團法人交基金會（九０）核字第０三四一一
    六號證明書各乙份在卷可稽，就此部分之事實，堪認為真實。惟大陸民事訴訟法
    第四編所規定之涉外事件，並不包括港、澳、台灣的訴訟，且有關涉台的身分關
    係訴訟，仍適用其一般國內訴訟的規定。至依大陸民事訴訟法有關送達的規定，
    依照大陸最高人民法院關於如何給在台灣的當事人送達法律文書的批復（一九八
    四年八月二十九日）所示，「鑒於通過王家駒訴訟副本給王聲遠被退回的情況，
    可適用民事訴訟法（試行）第七十五條規定（即現行民事訴訟法第八十四條）規
    定公告送達。並可將公告內容通過王家駒轉告被告人。公告期間屆滿，如被告仍
    無表示，即視為送達。」另大陸學者認人民法院向居住在港、澳、台之當事人送
    達文件，可以用掛號郵寄送達，也可由應受送達人之訴訟代理人或其親友送達；
    當事人地址不詳者或郵務送達不到者，公告送達；自發出公告之日起，經過三個
    月，即視為送達（行政院大陸委會所編輯大陸民事訴訟法第四０五頁至四０七頁
    參照）。依上開大陸地區廣東省蕉嶺縣人民法院判決書所載及聲請人提出之資料
    顯示，本件大陸地區蕉嶺縣人民法院以被告居住台灣，未經郵務送達，即逕行於
    八十九年六月二十六日刊登在最高人民法院人民法院報社公告送達起訴狀副本、
    應訴通知及開庭傳票，且公示送達期間未滿三月即行辯論終結並宣判等，與上開
    規定有悖，揆諸上開說明，敗訴之一造為中華民國人民，未經合法送達而未應訴
    者時，自亦類推台灣地區民事訴訟法第四百零二條第二款但書規定之情形下，不
    予認可，聲請人聲請為無理由，應予駁回。
四、依台灣地區與大陸地區人民關係條例第七十四條第一項、第四十一條第一項、非
    訟事件法第八條第一項，裁定如主文。
中　　　華　　　民　　　國　　九十一　　年　　　四　　　月　　　三　　　日
                                    臺灣臺中地方法院家事法庭
~B法　　　官　陳學德
右為正本係照原本作成
如對本裁定抗告須於裁定送達後十日內向本院提出抗告狀
中　　　華　　　民　　　國　　九十一　　年　　　四　　　月　　　三　　　日
~B法院書記官
